【裁判字號】    99,聲,3488
【裁判日期】    990721
【裁判案由】    定其應執行刑
【裁判全文】
臺灣板橋地方法院刑事裁定              99年度聲字第3488號
聲  請  人  臺灣板橋地方法院檢察署檢察官
受  刑  人  甲○○
上聲請人因受刑人數罪併罰有2 裁判以上，聲請定其應執行之刑
（99年度執聲字第2302號），本院裁定如下：
    主  文
甲○○因犯如附表所示各罪，所處如附表所載之刑，應執行有期
徒刑壹年陸月，如易科罰金，以新臺幣壹仟元折算壹日。
    理  由
一、本件聲請人略以：受刑人甲○○因犯竊盜等案件，先後經判
    決確定如附件一覽表所載，應依刑法第53條、第51條第5 款
    ，定其應執行之刑，爰依刑事訴訟法第477 條第1 項聲請定
    其應執行刑等意旨前來。
二、按數罪併罰，有2 裁判以上者，依刑法第51條規定，定其應
    執行刑；又應依刑法第51條第5 款規定，定其應執行之刑者
    ，由該案犯罪事實最後判決之法院之檢察官，聲請該法院裁
    定之，刑法第53條、刑事訴訟法第477 條第1 項分別定有明
    文。次按數罪併罰而合於定其應執行刑之案件，其各罪判決
    均係宣告刑，並非執行刑，縱令各案中一部分犯罪之宣告刑
    在形式上已經執行，仍應依法聲請犯罪事實最後判決之法院
    裁定定其應執行刑，然後再依所裁定之執行刑，換發指揮書
    併合執行；至前已執行之有期徒刑部分，則係檢察官指揮執
    行時與其併定應執行刑期間如何折抵之事項，仍不能認為已
    執行完畢，是以，在法院所裁定之執行刑尚未執行完畢前，
    各案之宣告刑並不生執行完畢問題。易言之，合於數罪併罰
    之各罪，經檢察官聲請定其應執行刑時，固然有因其中之一
    罪或數罪所科處宣告刑在形式上已經執行者，仍不得認定該
    檢察官所為聲請係不合法而予駁回。再按，法律上屬於自由
    裁量之事項，有其外部性界限及內部性界限，並非概無拘束
    。依據法律之具體規定，法院應在其範圍選擇為適當之裁判
    者，為外部性界限；而法院為裁判時，應考量法律之目的及
    法律秩序之理念所在者，為內部性界限。法院為裁判時，二
    者均不得有所踰越。在數罪併罰，有2 裁判以上，定其應執
    行之刑之案件，法院所為刑之酌定，固屬自由裁量之事項，
    然仍應受前揭外部性界限及內部性界限之拘束。
三、經查：
(一)、受刑人甲○○因犯如附件一覽表（下稱附表）編號1 、2 、
    3 所示之竊盜罪，共3 罪，先後為本院分別判處如附表所載
    之刑，並均諭知易科罰金之折算標準，又其中附表編號2 、
    3 之竊盜罪等，有為原確定判決定應執行有期徒刑5 月暨諭
    知其易科罰金折算標準，且均確定在案；受刑人再犯如附表
    編號4 、5 、6 列明之竊盜等3 罪，為本院各判處得易科罰
    金之刑，並定其應執行有期徒刑為10月，暨諭知如易科罰金
    之折算標準，然其不服提起上訴，為第2 審管轄之臺灣高等
    法院以99年3 月3 日99年度上易字第482 號刑事判決，認定
    其上訴不合法定程式，並作出上訴駁回之程序判決確定等情
    節，此據聲請人提出各該判決書、執行案件資料表均在卷可
    稽，復有本院99年7 月16日查得受刑人最近之臺灣高等法院
    被告前案紀錄表1 件附卷足考。茲聲請人以受刑人犯如附表
    列示之竊盜等6 罪，合於數罪併罰定應執行刑規定，並以本
    院為各該案犯罪事實最後判決之法院，聲請定其應執行刑，
    本院審核無誤，爰酌定受刑人應執行有期徒刑為1 年6 月。
(二)、而按刑法第41條前於民國（下同）98年12月15日經修正，同
    年月30日公布，並自99年1 月1 日施行（即現行刑法第41條
    ），其規定為：「最重本刑為5 年以下有期徒刑以下之刑之
    罪，而受6 月以下有期徒刑或拘役之宣告者，得以新臺幣1
    千元、2 千元或3 千元折算1 日，易科罰金（即第1 項）。
    ‧‧‧。第1 項至第4 項及第7 項之規定，於數罪併罰之數
    罪均得易科罰金或易服社會勞動，其應執行之刑逾6 月者，
    亦適用之（即第8 項）。‧‧‧。」；再有關前揭刑法第41
    條修正施行之法律適用事項，亦同於98年12月30日增訂刑法
    施行法第3 條之3 ，其明定：「刑法第41條及第42條之1 之
    規定，於中華民國98年12月15日刑法修正施行前已裁判確定
    之處罰，未執行或執行未完畢者，亦適用之。」，該條文並
    已於99年1 月1 日生效。查本件受刑人甲○○所犯如附表記
    載竊盜罪等均宣告得為易科罰金之6 罪，為數罪併罰；至其
    中附表編號1 列示竊盜罪所受有期徒刑4 月之宣告，固係在
    98年12月15日刑法第41條規定修正施行前即判決確定，受刑
    人亦有於98年9 月9 日入監執行，99年1 月8 日縮刑期滿之
    執行情形（參上開執行案件資料表、前案紀錄表），然而，
    附表編號1 之罪，因與附表編號2 至6 所示各罪名，係數罪
    併罰，並為本院酌定其應執行刑期，仍應認附表編號1 所載
    竊盜罪尚未執行完畢，而有前揭各規定之適用。是依上述規
    定，本件受刑人所定應執行之有期徒刑已逾6 月部分，仍得
    為易科罰金。從而，本院經酌定受刑人應執行有期徒刑1 年
    6 月，應諭知其易科罰金折算標準詳如主文欄所示。
四、爰依刑事訴訟法第477 條第1 項，刑法第53條、第51條第5
    款、刑法第41條第1 項前段、第8 項，刑法施行法第3 條之
    3 ，裁定如主文。
中    華    民    國    99    年    7     月    21    日
                        刑事第5 庭法  官  黎錦福
上列正本證明與原本無異。
如不服本裁定，應於裁定送達後5 日內敘明抗告理由，向本院提
出抗告狀。
                                  書記官  蔡麗春
中    華    民    國    99    年    7     月    21    日

司法院資訊處製作；財團法人民間司法改革基金會備份。
